ACORDAO-COMPLETO-2397135

ACÓRDÃO 1109/2020 ATA 15/2020 - PLENÁRIO

VISTOS, relatados e discutidos estes autos de Solicitação da Comissão de Transparência, Governança, Fiscalização e Controle e Defesa do Consumidor do Senado Federal, no qual foi encaminhado pedido de prorrogação de prazo, pelo BNDES, relativamente ao item 9.5 do Acórdão 71/2020-TCU-Plenário;
ACORDAM os Ministros do Tribunal de Contas da União, reunidos em Sessão do Plenário, diante das razões expostas pelo Relator, nos termos do art. 1º, inciso II, da Lei 8.443/1992, em:
9.1. autorizar a prorrogação de prazo solicitada pelo BNDES (peça 42) ;
		9.2. dar ciência da presente deliberação ao BNDES e ao Presidente da Comissão de Transparência, Governança, Fiscalização e Controle e Defesa do Consumidor do Senado Federal.

Solicitação do Congresso Nacional em que se requer auditoria no Fundo da Amazônia.

Banco Nacional de Desenvolvimento Econômico e Social.

3. Interessada: Comissão de Transparência, Governança, Fiscalização e Controle e Defesa do Consumidor do Senado Federal.

13.1. Ministros presentes: José Mucio Monteiro (Presidente), Walton Alencar Rodrigues, Benjamin Zymler, Aroldo Cedraz (Relator), Raimundo Carreiro, Ana Arraes e Bruno Dantas.
13.2. Ministros-Substitutos presentes: Marcos Bemquerer Costa, André Luís de Carvalho e Weder de Oliveira.

ACORDAO-COMPLETO-2423648

Acórdão 2181/2020 - Plenário

AROLDO CEDRAZ

Trata-se de Solicitação do Congresso Nacional, apreciada por meio do Acórdão 71/2020-TCU-Plenário, proferido nos seguintes termos:
"VISTOS, relatados e discutidos estes autos de Solicitação da Comissão de Transparência, Governança, Fiscalização e Controle e Defesa do Consumidor do Senado Federal, com vistas à realização de auditoria no Fundo da Amazônia;
ACORDAM os Ministros do Tribunal de Contas da União, reunidos em Sessão do Plenário, diante das razões expostas pelo Relator, nos termos do art. 1º, inciso II, da Lei 8.443/1992, em:
9.1. conhecer da Solicitação, por preencher os requisitos de admissibilidade previstos nos arts. 38, incisos I e II, da Lei 8.443/1992, c/c o art. 232, inciso III, do Regimento Interno; e art. 4º, inciso I, alínea "b", da Resolução-TCU 215/2008.
9.2. encaminhar à Comissão de Transparência, Governança, Fiscalização e Controle e Defesa do Consumidor do Senado Federal, em atendimento ao art. 17, inciso II, da Resolução-TCU 215/2008, cópia da instrução de mérito da unidade técnica, informando ao Exmo. Presidente da Comissão, que esta Solicitação se encontra parcialmente atendida, uma vez que todos os questionamentos do solicitante foram apreciados no âmbito do Acórdão 2147/2018-TCU-Plenário (TC Processo 018.242/2017-0) , exceto a questão relativa ao "real objetivo dos doadores", o que, no entanto, não prejudicará novas análises deste Tribunal sobre o tema, por intermédio da realização de fiscalização na modalidade inspeção, nos termos do art. 38, inciso I, da Lei 8.443/1992, c/c art. 240, do Regimento Interno/TCU; 
9.3. encaminhar ao Solicitante cópia do Acórdão 2147/2018-TCU-Plenário, acompanhado do Relatório e do Voto que o fundamentaram e, em complemento, cópia do Ofício MMA 5.269, de 22/7/2019 (peça 22 dos autos) , com informações acerca da fiscalização realizada pelo Ministério do Meio Ambiente em contratos apoiados pelo Fundo Amazônia;
9.4. realizar inspeção, nos termos do art. 38, inciso I, da Lei 8.443/1992, c/c art. 240, do Regimento Interno/TCU, junto ao Banco Nacional de Desenvolvimento Econômico e Social, para que sejam examinadas possíveis irregularidades relacionadas aos projetos/contratos celebrados com entidades do Terceiro Setor, de 2011 até a presente data, apoiados com os recursos do Fundo Amazônia, com vistas a subsidiar os trabalhos da unidade técnica para atender à demanda do Congresso Nacional;
9.5. realizar oitiva do BNDES, nos termos do art. 250, inciso V, do Regimento Interno/TCU, visando a conferir celeridade às análises a serem efetuadas pelo Tribunal no âmbito da inspeção aprovada, para que, no prazo de 15 (quinze) dias, prorrogáveis por igual período, caso seja de seu interesse, manifestar-se sobre as irregularidades apontadas pelo Ministério do Meio Ambiente e pelo Tribunal de Contas da União no âmbito do processo TC Processo 018.242/2017-0, remetendo-se ao referido Banco cópia do Acórdão 2147/2018-TCU-Plenário, acompanhado do Relatório e do Voto que o fundamentaram, e, em complemento, cópia do Ofício MMA 5.269, de 22/7/2019 (peça 22 dos autos) , com informações acerca da fiscalização realizada pelo Ministério do Meio Ambiente em contratos apoiados pelo Fundo Amazônia;
9.6. informar ao Exmo. Ministro André Luís de Carvalho, relator do TC Processo 012.752/2019-3, que o Exmo. Presidente da Comissão de Transparência, Governança, Fiscalização e Controle e Defesa do Consumidor do Senado Federal requereu, por meio desta Solicitação do Congresso Nacional, a realização de fiscalização no BNDES para examinar possíveis irregularidades no Fundo da Amazônia, solicitando-lhe que seja oportunamente encaminhada cópia do acórdão ou despacho que vierem a ser proferidos, referentes ao mencionado processo, ao relator da presente Solicitação, acompanhado do Relatório e do Voto que o fundamentarem, se for o caso, nos termos do art. 13, parágrafo único, da Resolução-TCU 215/2008;
9.7. estender, por força do art. 14, inciso III, da Resolução-TCU 215/2008, os atributos definidos no art. 5º daquela Resolução ao TC Processo 012.752/2019-3, uma vez reconhecida a conexão parcial dos respectivos objetos com o da presente Solicitação;
9.8. dar ciência da presente deliberação ao Exmo. Senador Rodrigo Cunha, Presidente da Comissão de Transparência, Governança, Fiscalização e Controle e Defesa do Consumidor do Senado Federal, nos termos da minuta de aviso inserida no módulo "Comunicações" do e-TCU, informando-lhe que, tão logo sejam concluídos os trabalhos de fiscalização complementares, ser-lhe-á dado conhecimento dos resultados e das medidas adotadas pelo Tribunal; e
9.9. encaminhar cópia da presente deliberação, acompanhada do voto e relatório que o fundamentam, para o Embaixador da Noruega no Brasil e para o Comitê de Fiscalização e Assuntos Constitucionais do Parlamento da Noruega.
2.	Na presente fase processual, o BNDES solicita prorrogação de prazo para o cumprimento do item 9.5 do Acórdão 71/2020-TCU-Plenário e a SecexEstatais manifesta-se em concordância, nos termos do despacho acostado à peça 43, consoante transcrito a seguir:
1.	Trata-se de pedido de prorrogação de prazo por mais quinze dias, para o cumprimento do item 9.5 do Acórdão 71/2020-TCU-Plenáriolenário, Sessão de 22/1/2020 (peça 28) , formulado pelo Banco Nacional de Desenvolvimento Social - BNDES, por intermédio de seu procurador, Dr. Pedro José de A. Ribeiro (OAB/RJ 163.187) , peça 42, relativamente a comunicação processual, natureza oitiva, Ofício 2479/2020-TCU-SecexEstatais, peça 33.
 (...) 
9.5. realizar oitiva do BNDES, nos termos do art. 250, inciso V, do Regimento Interno/TCU, visando a conferir celeridade às análises a serem efetuadas pelo Tribunal no âmbito da inspeção aprovada, para que, no prazo de 15 (quinze) dias, prorrogáveis por igual período, caso seja de seu interesse, manifestar-se sobre as irregularidades apontadas pelo Ministério do Meio Ambiente e pelo Tribunal de Contas da União no âmbito do processo TC Processo 018.242/2017-0, remetendo-se ao referido Banco cópia do Acórdão 2147/2018-TCU-Plenário, acompanhado do Relatório e do Voto que o fundamentaram, e, em complemento, cópia do Ofício MMA 5.269, de 22/7/2019 (peça 22 dos autos) , com informações acerca da fiscalização realizada pelo Ministério do Meio Ambiente em contratos apoiados pelo Fundo Amazônia; (...) .
2.	A peça em referência não visa objetivamente à reforma da deliberação proferida no referido Acórdão. Não abarca os fundamentos de uma eventual impugnação da decisão, tampouco se nomina a peça como recurso, não manifesta expressa intenção em alterar o julgado, não se utiliza da expressão recurso, tampouco indica as modalidades recursais admitidas na processualística desta Corte de Contas, razão pela qual enquadra-se como mera petição, nos termos do parágrafo único do art. 48 da Resolução 259/2014. Neste contexto, o peticionário apenas requer a prorrogação, conforme motivação, in verbis: 
"Nesse sentido, considerando-se a complexidade dos questionamentos formulados, que demandarão esforço extraordinário das equipes operacional e jurídica, requer-se, respeitosamente, com fundamento no art. 183, parágrafo único, do Regimento Interno do Tribunal, a prorrogação de prazo para apresentação da resposta à determinação de oitiva por mais 15 (quinze) dias, a contar do fim do prazo originalmente fixado, com vistas ao levantamento e organização de todas as informações existentes no BNDES para auxiliar essa Corte de Contas na consecução de sua fiscalização".
3.	O pedido de prorrogação de prazo observa os requisitos de legitimidade e tempestividade, entendendo o Diretor da Difin -SecexEstatais, Subunidade responsável pela instrução dos autos, que nada obstaria a concessão de prazo para atendimento da deliberação.
4.	Acresço que, há comando no item 9.5 da deliberação para a prorrogação requerida: no prazo de 15 (quinze) dias, prorrogáveis por igual período, caso seja de seu interesse.
5. 	Do exposto, nos termos da Portaria de delegação de competência n. 1/2017, do Excelentíssimo Senhor Ministro Aroldo Cedraz, c/c a Portaria de delegação de competência 2/2019-Seproc, encaminho ao Gabinete do Relator, com proposta de referendar o estabelecido no item 9.5 do Acórdão 71/2020-TCU-Plenário, quanto à possibilidade de prorrogação do prazo arbitrado, e o subsequente deferimento do pedido de prorrogação de prazo, constante de peça 42, por mais quinze dias, nos termos do artigo 183 do RI/TCU."
	É o Relatório.

Saulo Benigno Puttini (42.154/OAB-DF) e outros, representando Banco Nacional de Desenvolvimento Econômico e Social.

Não atuou.

SOLICITAÇÃO DO CONGRESSO NACIONAL. Auditoria no fundo da amazônia. CONHECIMENTO. acórdão 2.147/2018 - plenário. ENVIO DAS INFORMAÇÕES. atendimento parcial. Acórdão 71/2020 - Plenário. realização de inspeção e de oitiva no bndes. AuTORização. cOMUNICAÇÃO AO SOLICITANTE. PEDIDO DO BNDES PARA PRORROGAÇÃO DE PRAZO PARA ATENDIMENTO AO ITEM 9.5 DO ACÓRDÃO 71/2020 - PLENÁRIO. DEFERIMENTO. CIÊNCIA.

SOLICITAÇÃO DO CONGRESSO NACIONAL (SCN)

Secretaria de Controle Externo da Administração Indireta no estado do Rio de Janeiro (SecexEstatais).

Conforme visto no Relatório, trata-se de pedido de prorrogação de prazo efetuado pelo Banco Nacional de Desenvolvimento Econômico e Social (BNDES) com vistas ao cumprimento do item 9.5 do Acórdão 71/2020-TCU-Plenário, proferido em sede de processo de Solicitação do Congresso Nacional.
2.	Quanto ao mérito, verifico que a SecexEstatais abordou, com bastante propriedade, em sua instrução, cujos fundamentos incorporo a estas razões de decidir, todas as questões necessárias ao deslinde do feito, exaurindo a análise da matéria.
3.	Nesse contexto, afigura-se pertinente o deferimento do pedido de prorrogação de prazo, conforme solicitado.
	Ante o exposto, VOTO por que seja adotada a deliberação que ora submeto a este Colegiado.
TCU, Sala das Sessões Ministro Luciano Brandão Alves de Souza, em 6 de maio de 2020.
AROLDO CEDRAZ 
Relator